臺灣高等法院民事裁定
110年度抗字第1367號
抗  告  人  陳靖榆  
上列抗告人因執行債權人江木清與執行債務人豐鵬欣業股份有限
公司、陳樹木間清償債務強制執行事件（案號：臺灣桃園地方法
院99年度司執字第80360號），聲請停止執行，對於中華民國110
年9月30日臺灣桃園地方法院110年度聲字第324號裁定提起抗告
，本院裁定如下：
    主  文
抗告駁回。
抗告費用由抗告人負擔。
    理  由
一、本院調取卷宗，整理事實如下：㈠執行債權人江木清於99年1
    1月19日持原法院97年度重訴字第282號其與豐鵬欣業股份有
    限公司（下稱豐鵬公司）及該公司法定代理人陳樹木間清償
    債務事件之第一審判決關於假執行宣告（該案經本院99年度
    重上字第689號判決及最高法院101年度台上字第1794號裁定
    駁回豐鵬公司及陳樹木之上訴，於101年11月7日確定，下稱
    系爭執行名義）及原法院99年度存字第1886號提存書向原法
    院聲請對執行債務人豐鵬公司名下桃園縣○○鎮○○段○○○段000
    00○00000○00000○號建物【上開建物於98年9月22日第一次登
    記為豐鵬公司、豐田國際股份有限公司（下稱豐田公司）公
    同共有所有權全部，下稱系爭第一次登記，重測後為桃園市
    ○○區○○段00000○00000○00000○號建物，下合稱系爭建物】之
    公同共有權，及陳樹木名下桃園縣大溪鎮三層段坑底小段72
    2、722-1、722-2、722-3、723、724、724-1、724-2、726
    、726-1地號土地所有權全部【上開土地分別於88年6月17日
    、8月18日設定抵押權人江木清，共同擔保債權總金額新臺
    幣6,000萬元，債務人陳鵬仁（更名為陳樹木）之最高限額
    抵押權，下稱系爭抵押權；重測後為桃園市大溪區信義段29
    99、3026、3025、3027、3020、3022、3018、3021、3019、
    3017地號土地，下合稱系爭土地】為強制執行，經原法院民
    事執行處（下稱執行法院）以99年度司執字第80360號清償
    債務強制執行事件（下稱系爭執行事件）受理，於101年4月
    25日塗銷江木清前聲請執行法院於97年8月26日以97年度司
    執全字第1150號事件對系爭建物所為之查封登記，同時接續
    查封登記；江木清前聲請執行法院於99年3月11日以99年度
    司執字第187號事件查封系爭土地，於系爭執行事件執行法
    院調卷執行。嗣江木清於101年12月7日持系爭執行名義聲請
    終局執行，執行法院於107年11月1日依民法第877條規定及
    江木清聲請就豐田公司所有系爭建物之公同共有權為併付拍
    賣。㈡抗告人於105年10月11日持原法院105年度司裁全字第7
    06號裁定聲請就豐田公司所有系爭建物之公同共有權為強制
    執行，經執行法院以105年度司執全字第397號受理，並於10
    5年10月13日經桃園市大溪地政事務所（下稱大溪地政事務
    所）辦理查封登記。惟江木清於110年3月29日持原法院於10
    2年12月9日所為102年度重訴字第15號其與豐鵬公司、豐田
    公司間塗銷登記等事件判決【下稱系爭15號判決，第一審判
    決主文記載「確認被告等（即豐鵬公司與豐田公司）就坐落
    桃園縣○○里○○○○○○○○號建物第四、七、八、九層建物所為如
    附表所示債權行為及物權行為均無效。被告等就坐落桃園縣
    大溪鎮三層段坑底小段四三一之一、四三一之二、四三一之
    三建號建物，以第一次登記為原因（發生日期民國九十年五
    月二十四日），經桃園縣大溪地政事務所於民國九十八年九
    月二十二日所為之登記（即系爭第一次登記），應予塗銷」
    ，嗣本院103年度重上字第995號判決（下稱系爭995號判決
    ）、最高法院107年度台上字第1796號判決（下稱系爭1796
    號判決）駁回豐鵬公司、豐田公司上訴而告確定】及確定證
    明書影本，申請大溪地政事務所於110年4月6日塗銷系爭第
    一次登記（下稱系爭塗銷登記處分），並公告註銷系爭建物
    所有權狀，執行法院於110年3月23日以105年度司執全字第3
    97號裁定（下稱系爭397號處分）駁回抗告人就豐田公司所
    有系爭建物之公同共有權之強制執行聲請，抗告人不服，聲
    明異議，經原法院於110年4月19日以110年度執事聲字第44
    號裁定（下稱系爭44號裁定）駁回其異議，抗告人不服，提
    起抗告，經本院於110年7月20日以110年度抗字第792號廢棄
    系爭397號處分及系爭44號裁定，發回執行法院為適法之處
    理。㈢江木清於108年5月9日以系爭15號、995號判決均已認
    定豐鵬公司與豐田公司所為之債權行為及物權行為均屬通謀
    虛偽意思表示而無效，系爭第一次登記應予塗銷，復經系爭
    1796號判決於108年5月2日駁回豐鵬公司與豐田公司之上訴
    為由，追加聲請將系爭建物所有權全部納入執行標的。抗告
    人於108年5月28日陳報受讓系爭執行事件原執行債權人胡和
    順、藍鳳標、陳振棟、林月珍等人對豐鵬公司及陳樹木之執
    行債權，聲請續行系爭執行事件之執行程序。㈣抗告人不服
    系爭塗銷登記處分，提起訴願，經桃園市政府110年7月12日
    府法訴字第1100098528號駁回其訴願，豐田公司及豐鵬公司
    亦不服系爭塗銷登記處分，提起訴願，經桃園市政府110年7
    月12日府法訴字第1100098529號、0000000000號、110年8月
    10日府法訴字第1100131861號、0000000000號駁回其等訴願
    ，抗告人、豐田公司及豐鵬公司對於上開訴願決定均不服，
    其等對大溪地政事務所提起行政訴訟，請求撤銷系爭塗銷登
    記處分，回復系爭第一次登記，現由臺灣臺北高等行政法院
    （下稱臺北高等行政法院）分別以110年度訴字第921號、11
    0年度訴字第960號建物登記事件（下分別稱110年度訴字第9
    21號事件、110年度訴字第960號事件）審理中。㈤陳樹木於1
    06年3月30日向江木清起訴請求確認系爭抵押權所擔保之債
    權不存在及塗銷系爭抵押權登記，經原法院106年度重訴字
    第91號塗銷抵押權登記等事件判決駁回陳樹木之訴，陳樹木
    不服，提起上訴，經本院107年度上字第73號判決（下稱系
    爭73號判決）駁回陳樹木之上訴，陳樹木不服，提起上訴，
    經最高法院於109年10月29日以109年度台上字第2615號判決
    將系爭73號判決廢棄發回本院，本院於110年10月27日以109
    年度重上更一字第199號（下稱109年度重上更一字第199號
    事件）判決駁回陳樹木之上訴，目前上訴至最高法院審理中
    。
二、抗告人以系爭建物是否回復系爭第一次登記及江木清是否有
    系爭抵押權之優先受償權利，將影響抗告人於系爭執行事件
    受償分配之債權額，爰依強制執行法第18條第2項規定，請
    求系爭執行事件於110年度訴字第921號事件、110年度訴字
    第960號事件、109年度重上更一字第199號事件訴訟終結前
    ，依職權裁定免供擔保停止執行程序等語，原裁定駁回抗告
    人之聲請，抗告人不服，提起抗告（抗告人原聲請停止上開
    一之㈡所示105年度司執全字第397號執行程序部分，業已撤
    回聲請，見本院卷第231、232頁，不在本件裁定範圍內，下
    不贅述）。
三、按強制執行程序開始後，除法律另有規定外，不停止執行；
    有回復原狀之聲請，或提起再審或異議之訴，或對於和解為
    繼續審判之請求，或提起宣告調解無效之訴、撤銷調解之訴
    ，或對於許可強制執行之裁定提起抗告時，法院因必要情形
    或依聲請定相當並確實之擔保，得為停止強制執行之裁定，
    強制執行法第18條定有明文。是強制執行程序開始後，以不
    停止執行為原則（最高法院101年度台抗字第787號裁定要旨
    參照）。如有符合上開各規定之例外事由者，法院始得依債
    務人之聲請，定相當並確實之擔保，裁定停止執行程序。
四、經查，依前開一之㈡、㈣，大溪地政事務所係依系爭15號、99
    5號、1796號確定判決塗銷系爭第一次登記。抗告人、豐田
    公司及豐鵬公司分別提起之110年度訴字第921號事件、110
    年度訴字第960號事件，均非針對系爭執行名義，且即令原
    告勝訴確定，回復系爭第一次登記，僅涉系爭執行事件合併
    拍賣豐田公司之公同共有權所得案款之分配問題，是各該行
    政訴訟均不屬於強制執行法第18條第2項所規定之訴訟，抗
    告人聲請於各該事件訴訟終結前，停止系爭執行事件之執行
    程序，於法無據，不應准許。
五、次查，依前開一之㈠，系爭執行名義為江木清對豐鵬公司及
    陳樹木之請求清償債務之確定裁判，陳樹木所提起前開一之
    ㈤訴訟，無從否定系爭執行名義之執行力。何況抗告人並非
　　本院109年度重上更一字第199號訴訟之當事人，其執以聲請
　　於109年度重上更一字第199號事件訴訟終結前，停止系爭執
    行事件之執行程序，顯然無據。
六、綜上，原裁定駁回抗告人之聲請，核無違誤。抗告意旨指摘
    原裁定不當，求予廢棄，為無理由，應予駁回。
七、據上論結，本件抗告為無理由，爰裁定如主文。　　
中　　華　　民　　國　　111 　年　　5 　　月　　3 　　日
                  民事第二十一庭
                      審判長法  官  翁昭蓉
                            法  官  羅惠雯
                            法  官  林哲賢
附表：
編號 日期 法律行為名稱 性    質 頁數 一 97年7月20日 買賣契約（含買賣契約書增定條款） 債權行為 原法院100年度重訴字第342號分割共有物事件卷第105至114頁 二 98年8月10日 分配協議（書）、協議（書） 債權行為 同上卷第116至118頁 三 98年9月22日 第一次登記 物權行為 同上卷第6至8頁 四 100年4月5日 分割共同共有物協議（書） 債權行為 同上卷第9至11頁 
正本係照原本作成。
本裁定除以適用法規顯有錯誤為理由外，不得再抗告。如提起再
抗告，應於收受送達後10日內委任律師為代理人向本院提出再抗
告狀。並繳納再抗告費新臺幣１千元。
中　　華　　民　　國　　111 　年　　5 　　月　　3 　　日
　　　　　　　　　　　　　  書記官  陳盈真